【裁判字號】    99,交聲,1142
【裁判日期】    991130
【裁判案由】    違反道路交通管理處罰條例聲明異議
【裁判全文】
臺灣士林地方法院交通事件裁定        99年度交聲字第1142號
原處分機關  臺北市交通事件裁決所
異  議  人
即受處分人  郭秀英
上列異議人即受處分人因違反道路交通管理處罰條例案件，對於
臺北市交通事件裁決所民國99年9 月27日所為處分（原處分案號
：北市裁申字第裁22-C00000000號）聲明異議，本院裁定如下：
    主  文
異議駁回。
    理  由
一、按汽車行駛至交岔路口，其行進、轉彎，應遵守燈光號誌或
    交通指揮人員之指揮；汽車駕駛人，行經有燈光號誌管制之
    交岔路口闖紅燈者，處新臺幣1,800 元以上5,400 元以下罰
    鍰，並記違規點數3 點，道路交通安全規則第102 條第1 項
    第1 款、道路交通管理處罰條例第53條第1 項、第63條第1
    項第3 款分別定有明文。
二、原處分意旨略以：異議人即受處分人郭秀英駕駛車號4866-E
    B 號自用一般小客車（下稱系爭汽車），於民國99年8 月16
    日20時43分許，在臺北縣五股鄉○ 號○○道設有燈光號誌管
    制之交岔路口闖紅燈，經員警當場舉發「駕車行經有燈光號
    誌管制之交岔路口闖紅燈」，爰依道路交通管理處罰條例第
    53條第1 項規定，處罰鍰新臺幣（下同）2,700 元，並依同
    條例第63條規定記違規點數3 點。
三、異議意旨略以：受處分人於上開時間，駕駛系爭車輛行經五
    股鄉○ 號○○道交岔路口欲迴轉，經過停止線時號誌為黃燈
    ，並非紅燈，受處分人無闖紅燈之違規行為，員警應提出違
    規採證照片為證，否則如何取信人民，是原處分依法無據，
    殊屬違誤，應予撤銷云云。
四、經查，證人即舉發本件違規之員警陳衛民證稱：伊於當日20
    時至22時許，在上開地點執行取締酒駕勤務，伊站在疏洪一
    路上，可以看到整個越堤道的紅綠燈號誌，系爭汽車從中興
    路2 段往蘆洲方向行駛，行經交岔路口時，中興路2 段、環
    堤大道之燈號已經是紅燈，受處分人直接闖越紅燈，迴轉到
    疏洪一路上，當時中興路2 段只有系爭汽車行駛，伊攔停系
    爭汽車時，中興路2 段之燈號還維持紅燈，環堤大道往疏洪
    一路方向是綠燈，故系爭汽車遭攔停靠路邊停時，後方還有
    其他車輛行駛等語（本院卷第44頁背面、第45頁正、背面）
    ，並提出現場圖、現場照片8 幀（本院卷第51頁至第54頁，
    受處分人闖越之交岔路口燈光號誌即編號1 、2 、3 照片以
    紅筆圈起之紅燈號誌，本院卷第51頁上、下方照片、第52頁
    上方照片），證人陳衛民上開證述目睹系爭汽車行經違規地
    點之情形、員警攔停取締之位置，核與受處分人繪製之現場
    道路圖相符（本院卷第7 頁），受處分人並供稱：其被員警
    攔停時回頭看中興路2 段之燈號是紅燈，其靠路旁停後，環
    堤大道往疏洪一路方向有車輛經過等語（本院卷第46頁正、
    背面），適與證人陳衛民證稱其攔停受處分人時，中興路2
    段仍是紅燈，環堤大道往疏洪一路方向是綠燈，故環堤大道
    上有車輛行駛等語相互吻合（本院卷第45頁背面）；又本院
    當庭勘驗員警攔停受處分人後之錄影光碟，系爭汽車停在路
    邊，旁邊確實有汽車行駛通過，有卷附錄影光碟1 片（本院
    卷第56頁）、本院勘驗筆錄可稽（本院卷第46頁正面）；按
    道路交通管理處罰條例科處行政罰事件，依據公法爭議之舉
    證責任分配法則，固應先由行政機關就其業已履踐相關正當
    法律程序，以及人民應受處罰之客觀違反法令行為，負證明
    之責，惟行政機關對於前調查人證之程序，使就親歷事實提
    供不可替代之證明方依調查人證之程序，使就親歷事實提供
    不可替代之證明方法。受處分人就該證人所述見聞經過之真
    實性倘有質疑，除依法定交互詢問程序加以檢驗外，不得僅
    因證人之個人身分、地位或與當事人之關係而謂其不得作證
    ，或憑己意指為必須代以其他特定之證據方法，此在證人業
    已具結願依偽證罰則擔保證言可信之場合，尤屬當然。證人
    即承辦員警陳衛民就本件違規事實既證述明確，其基於維護
    交通秩序、公眾安全職責所為之舉發，應受合法、正確之推
    定，且其證述與受處分人上開供述、錄影光碟之內容相符，
    堪認證人陳衛民證述屬實，應可採信。受處分人雖辯稱其行
    經中興路2 段路口時燈號為黃燈並非紅燈云云，惟查，臺北
    縣五股鄉○ 號○○道、中興路口於本件違規時間之號誌採全
    天二時相運作，第一時相為4 號越堤道往蘆洲方向（單行道
    ）綠燈70秒（含黃燈3 秒、紅燈2 秒），第二時相為中興路
    往4 號越堤道方向綠燈30秒（含黃燈3 秒、紅燈2 秒），有
    臺北縣政府交通局99年11月10日北交工字第0991086880號函
    在卷可參（本院卷第41頁），可徵違規路口運作之第一時相
    、第二時相，黃燈時間均僅3 秒，而違規路口為中興路2 段
    往蘆洲方向、環堤大道往疏洪一路方向之交岔路口，路面寬
    廣，徵諸現場照片甚明（本院卷第52至55頁），受處分人實
    無可能在「3 秒」內完成迴轉，受處分人並供稱：伊知道黃
    燈時間很短，想要趕快迴轉云云（本院卷第46頁背面），證
    人陳衛民復證稱系爭汽車直接闖越紅燈迴轉之情形（本院卷
    第45頁正面），可證在受處分人穿越上開路口停止線時，該
    處燈光號誌已轉換為紅燈，受處分人仍執意迴轉而有闖紅燈
    之違規，受處分人辯稱未闖紅燈云云，殊不足採。又違反道
    路交通管理處罰條例之案件，除依科學儀器採證逕行舉發之
    情形外，不以錄影或照片為唯一之證據方法，本件違規情形
    業經舉發員警陳衛民證述明確，又無證據證明其捏造事實故
    為偽證，自不能單以員警未錄影或拍照存證即否定受處分人
    違規之事實，受處分人以員警未拍照不能證明違規事實云云
    置辯，尚無足取。
五、綜上述，受處分人於上開時地違規闖紅燈，事證明確，堪以
    認定。原處分為上開裁罰，核無違誤，本件異議為無理由，
    應予駁回。
據上論斷，依道路交通事件處理辦法第18條，裁定如主文。
中    華    民    國    99    年    11    月    30    日
                    交通法庭法  官  陳美彤
以上正本證明與原本無異
如不服本裁定應於送達後5日內向本院提出抗告狀
                            書記官  吳旻玲
中    華    民    國    99    年    11    月    30    日

司法院資訊處製作；財團法人民間司法改革基金會備份。
